臺灣高等法院花蓮分院刑事判決　　　100年度上更(二)字第9號
上　訴　人
即　被　告　吳錦榮
選任辯護人　籃健銘律師
上列上訴人因妨害性自主案件，不服臺灣花蓮地方法院94年度訴
字第302號中華民國95年3月2日第一審判決（起訴案號：臺灣花
蓮地方法院檢察署94年度偵字第2781、3001號），提起上訴，本
院判決後，經最高法院第2次發回，更為判決如下：
    主  文
上訴駁回。
    事  實
一、吳錦榮前擔任花蓮縣警察局新城分局新城派出所警員時（於
    本案發生後，業經停職、免職），於民國94年7月4日上午11
    時許，身著警察制服，駕駛車號U6－6475號警用吉普車至花
    蓮縣新城鄉新城國小附近執行排解民眾糾紛勤務後，即將上
    開吉普車停放在新城國小後方，進入新城國小校園內，適有
    未滿14歲之Ａ女（警卷代號0000-0000，民國81年4月出生，
    真實姓名及年籍資料均詳卷）與其男友朱ＯＯ（真實姓名及
    年籍資料詳卷）於當日國中（起訴書誤植國中名稱）返校日
    結束後至該處，Ａ女在該處等待上廁所之朱ＯＯ，吳錦榮見
    Ａ女年少可欺，雖無可疑有犯罪行為之跡證，仍假借其身為
    警員之職務上機會，且基於脅迫性交之犯意，上前盤問Ａ女
    及朱ＯＯ之姓名、年籍、住址、就讀學校及是否為男女朋友
    關係等問題後，藉故先令朱ＯＯ至新城國小大門口等候Ａ女
    ，吳錦榮於詢問過Ａ女後，知悉朱ＯＯ為其男友及家人強烈
    反對其於國中階段結交男友之事，即以強烈口氣要求尚留在
    原處之Ａ女與其同行，並威脅Ａ女若不應允，要將其結交男
    友之事告知其父母，致Ａ女因害怕交男友之事為父母親得悉
    而遭責罵及以理光頭髮等方式嚴懲，而勉強答應。吳錦榮乃
    令Ａ女先至新城國小大門，向朱ＯＯ佯稱吳錦榮要以上開警
    用吉普車載其返家，朱ＯＯ遂先行離去。嗣吳錦榮即駕駛該
    警用吉普車搭載Ａ女至花蓮縣新城鄉某處海邊，行進間即要
    求原先坐在後座之Ａ女換至右前座，俟Ａ女直接跨換至右前
    座後，更要求Ａ女須答應其要求，否則便要將其結交男友之
    事告訴其父母，Ａ女詢問須答應何事，吳錦榮即稱Ａ女須答
    應與之發生性關係，Ａ女聞後當場予以拒絕，吳錦榮即以要
    立刻載其返家，並將其交男友之事告知其父母等語再度相脅
    ，致Ａ女心生畏懼，乃沈默不語，吳錦榮見狀乘機要求撫摸
    Ａ女，Ａ女因害怕且受上開脅迫下不得已而點頭應允，吳錦
    榮隨即脫下Ａ女及己身褲子後，從其所在之駕駛座移位至Ａ
    女所在之右前座，且違反Ａ女之意願，將其性器官插入Ａ女
    之陰道內而為強制性交得逞，嗣因Ａ女喊痛，始行停止，事
    畢之後乃將Ａ女載回新城國小旁之新城公園等候公車，隨後
    再駕車離去。嗣因Ａ女將上情告知同校學姐吳ＯＯ、高ＯＯ
    （真實姓名均詳卷），並經學姐吳ＯＯ陪同告訴學校老師，
    經學校老師及社工人員陪同報案因而循線查獲。
二、案經Ａ女訴請花蓮縣警察局新城分局報告台灣花蓮地方法院
    檢察署檢察官偵查起訴。
    理  由
壹、證據能力：
一、按被告以外之人（包括證人、鑑定人、告訴人、被害人及共
    同被告等）於檢察事務官、司法警察官或司法警察調查中所
    為之陳述，與審判中不符時，其先前之陳述具有較可信之特
    別情況，且為證明犯罪事實存否所必要者，得為證據，刑事
    訴訟法第159條之2定有明文。所謂「前後陳述不符」之要件
    ，應就前後階段之陳述進行整體判斷，以決定其間是否具有
    實質性差異，惟無須針對全部陳述作比較，陳述之一部分有
    不符，亦屬之。被告及辯護人於本院方對被害人Ａ女及證人
    朱ＯＯ於警詢之供述以傳聞證據為理由，認無證據能力。惟
    經查，證人Ａ女及朱ＯＯ分別於原審經傳訊，其等證述內容
    與於警詢時之供述從整體觀察，有詳略之不同，且其2人原
    均不認識被告，係經由指認程序方得知被告姓名資料，且其
    等於警詢時距案發時間較近，依常理其記憶較為深刻且尚未
    受影響，故其等先前之陳述具有較可信之特別情況，且其等
    之供述係證明犯罪事實存否所必要者，故有證據能力，得為
    證據。
二、刑事訴訟法第159條第1項「被告以外之人於審判外之言詞或
    書面陳述，除法律有規定者外，不得作為證據」，該條所稱
    「法律有規定」得作為證據者，乃傳聞法則之例外規定，例
    如同法第159條之1至第159條之5等，此均屬有證據能力之法
    律規定。次按被告以外之人於審判外之陳述，雖不符同法第
    159條之1至第159條之4之規定，而經當事人於審判程序同意
    作為證據，法院審酌該言詞陳述或書面陳述作成時之情況，
    認為適當者，亦得為證據。當事人、代理人或辯護人於法院
    調查證據時，知有第159條第1項不得為證據之情形，而未於
    言詞辯論終結前聲明異議者，視為有前項之同意，同法第15
    9條之5定有明文，究其立法意旨在於傳聞證據未經當事人之
    反對詰問予以核實前，原則上先予排除，惟若當事人業已放
    棄反對詰問權，於審判程序中表明同意該等傳聞證據可作為
    本案證據，或於言詞辯論終結前未曾聲明異議者，基於尊重
    當事人對傳聞證據之處分權，且證據資料愈豐富，愈有助於
    真實發見之理念，並強化言詞辯論之功能，使訴訟程序得以
    聚焦爭點，集中審理與順暢進行，上開傳聞證據亦有證據能
    力。另按刑事訴訟法第159條之5之規定，僅在強調當事人之
    同意權得取代其反對詰問權，使傳聞證據得作為證據，並無
    限制必須不符合同法第159條之1至第159條之4規定，始有適
    用，亦即依目的解釋之方法，第159條之5並不以被告以外之
    人於審判外之陳述「必不符合」第159條之1至第159條之4有
    關傳聞法則例外規定之情形，始有其適用（臺灣高等法院暨
    所屬法院96年度法律座談會刑事類提案第26號研討結果足資
    參照）。被告及辯護人對其餘證據並不爭執，本院審酌本案
    所引用之非供述證據資料，於製作時之情況，製作人與被告
    間並無恩怨嫌隙，衡諸製作當時應無刻意誣陷或迴護被告之
    情，復查無其他違法不當取證或證據容許性明顯過低等瑕疵
    ，因認以之作為證據俱屬適當，揆諸前開規定與說明，該等
    證據資料自應有證據能力。
貳、實體部分：
一、訊據被告吳錦榮固坦承於前揭時、地，身著警察制服，駕駛
    上開警用吉普車搭載被害人Ａ女至花蓮縣新城鄉某處海邊，
    惟矢口否認有何強制性交犯行，辯稱：伊於94年7月4日上午
    11時許，駕駛警用吉普車，前往新城國小執行巡邏勤務，進
    入新城國小時，有看到被害人及其男友朱ＯＯ，因其等行動
    鬼祟，始加以盤問，然因盤問時，朱ＯＯ已先行離去，才問
    及其與朱ＯＯ之關係，被害人不肯答覆，伊乃開車欲將被害
    人帶回派出所，途中被害人哭啼哀求不要去派出所，伊乃將
    之載往海邊，目的係欲釐清其與朱ＯＯ之關係，係基於好意
    ，但被害人始終不肯答覆，嗣伊乃將被害人載回新城公園搭
    公車，被害人下車之後伊即駕車返回派出所，並無被害人所
    指之性侵害情事云云。被告辯護人則以：本件除被害人Ａ女
    對犯罪事實重要情節有瑕疵之片面指訴外，並無驗傷單等足
    以佐證被告強制性交之行為，且本件被害人對被告如何在警
    用車副駕駛座對其強制性交行為等重要情節指述前後不一，
    顯有瑕疵，又被害人為告訴人，其供述證據之證明力較與被
    告無利害關係之一般證人陳述薄弱，自不得僅憑被害人之證
    述，遽信為真。況依卷附診斷書所載，被害人陰部並無新生
    傷口，依該驗傷結果，已足以彈劾被害人所述之真實性，被
    害人之證述與鑑定結果不符，亦與經驗法則有違。
二、經查：
  1.被告確有對未滿14歲之Ａ女為強制性交行為，有下列證據足
    以證明─
    (1)被害人Ａ女係未滿14歲之女子，有其年籍資料在卷可稽，
      而被告於案發當時亦曾盤問身著學校體育服之被害人年籍
      資料，並曾命被害人將其姓名、年籍資料等項抄寫於被告
      所使用之筆記本上，其後已將之撕毀，業經被告坦承在卷
      ，此足以認定被告於當時已悉被害人係未滿14歲之女子。
    (2)被害人Ａ女於原審對當日被告對其強制性交之犯行證述明
      確（見原審卷第79-90頁），其證述要旨為：當日與其男
      友朱ＯＯ在新城國小，伊等候朱ＯＯ上廁所時，見一名警
      察朝伊走過來，之後朱ＯＯ自廁所出來後，該名警察即問
      在該處作何事，朱ＯＯ回以陪伊等公車，該警察就問朱Ｏ
      Ｏ父母親姓名、家住哪裡，朱ＯＯ回答後，該警察問伊姓
      名、住址哪裡及就讀何校，幾年級？並拿出一個記事本要
      伊自己寫下姓名、住址、出生日期，伊照實回答及寫下後
      ，警察先叫朱ＯＯ到距其等講話很遠之新城國小大門口（
      中間隔一個操場），朱ＯＯ離開後，該警察質問朱ＯＯ與
      伊之關係，伊方坦承為男女朋友，並告以父母不知交男友
      之事，若知道會將其頭髮剪掉，該警察即以此威脅，要伊
      答應他一件事方同意保密，之後要伊告知朱ＯＯ警察要載
      伊回家，其後該警察就用他的警用吉普車載伊到海邊，原
      坐在後座，途中，被要求換坐到右前座，警察並問是否與
      男友發生過性關係，伊告知沒有，警察即以要告知其父母
      伊交男友之事威脅與其發生性關係，伊未答應，該警察再
      以告知父母交男友之事要脅，伊不得已答應讓警察摸她，
      車停在海邊後，伊曾說不可以脫伊褲子，警察說不脫要怎
      麼做，伊對他說不可以把伊的肚子搞大，後來被告就把伊
      褲子脫掉，並把伊的椅背往後仰，伊告訴被告說伊沒有做
      過，被告說如果你痛的時候就跟他講，他就會停止，然後
      被告就把他自己的褲子脫掉，並從他的駕駛座跨過到伊的
      右前座，然後伊就感覺到被告把他的生殖器插入伊的生殖
      器，這點伊很確定，插一半時，伊就感覺痛，伊就對被告
      說很痛，他就停止動作，並把他的生殖器抽出，伊也感覺
      到，然後被告就穿回褲子，伊也自己穿回褲子，後來被告
      就要開車送伊回家，問說是否需要送伊回家，伊說不用，
      只要送伊到新城公園就可以了，到了新城公園要下車之前
      ，被告特別跟伊叮嚀說，不可以把這件事講出去，若伊講
      出去的話，他就要把伊交男朋友的事情告訴父母，並說他
      會保密，伊問被告，真的嗎，他說真的，伊告訴被告要把
      之前寫給他的資料撕掉，被告就把那些資料撕下來給伊，
      後來伊就把那些資料隨手丟掉，他講這些話時，口氣平常
      ，並沒有很兇，伊下車後，要離開時，被告又把伊叫住，
      並拿100元給伊，伊說不要，被告說不收下，要把伊的事
      講出去，伊才勉強收下，伊收下後，被告就走了，他走後
      ，伊就去打電話給朱ＯＯ，並要他來新城公園接伊，後來
      朱ＯＯ到了以後，問伊有沒有怎樣，伊說沒有，後來朱Ｏ
      Ｏ就在那邊陪伊，約過了5分鐘，公車就來了，在陪伊這
      段期間，伊等2人都沒有再交談，後來隔了幾天，伊打電
      話給朱ＯＯ，並跟他講那天警察威脅伊要做那件事情，伊
      有告訴朱ＯＯ那件事就是做愛的事，他聽了很生氣，就把
      電話掛斷，後來伊也有把這件事告訴伊的學姐吳ＯＯ、高
      ＯＯ，後來吳ＯＯ陪伊去跟老師講。‧‧‧伊確定被告的
      生殖器確實有進入伊的生殖器裡面。而伊處女膜並無破損
      。且被告除了威脅伊要將伊交男朋友的事情告訴伊父母親
      外，並無威脅要把伊載去派出所。伊交男朋友的事情，被
      父母親知道會很嚴重，因為父母親若知道伊有交男朋友，
      會把伊頭髮剪掉並打伊，他們一再跟伊說不能交男朋友。
      警察跟伊要個人資料，因為是警察，很害怕所以會給他。
      平常就會怕警察。‧‧‧因為要做之前，被告就跟伊說，
      如果會痛要跟他講。所以喊痛時，被告就停止。喊痛時，
      沒有大叫，只有對他喊很痛，他就停止了。插入的時間，
      約有10秒左右。當時被告有抽動的動作。從上車，到被被
      告性侵害那段時間，心裡很害怕，所以才會同意與被告發
      生性關係，這並不是伊自願的等語綦詳（見原審卷第80-9
      0頁）。被害人Ａ女就如何遭被告強制性交犯行供述明確
      ，且本件係經學校報案後，Ａ女經由指認程序而查出被告
      涉案，亦有指認筆錄附卷可參，Ａ女確與被告原不相識，
      此亦經被告於本院供述在卷（本院卷第129頁背面），再
      參以被害人Ａ女於言談間充滿畏懼其家人得知交男友之事
      ，及於警訊時，Ａ女之母親得知此事，於訊問過程中無法
      控制自己竟怒罵Ａ女導致筆錄需暫停之情形（見警卷第12
      頁），足以證明Ａ女證述之內容係實在，由此亦得推知Ａ
      女當不可能就此嚴重損及其自身名節及家庭關係之事項為
      不實之供述，證人Ａ女於原審證述內容既翔實，且與真實
      相符，堪以採信。被告辯稱未對Ａ女之為強制性交之辯詞
      不堪採信。
    (3)被告及辯護人前雖以Ａ女於警詢所述：「後來他說不做愛
      的用摸的可不可以，然後他回頭看我的反應，我點頭表示
      好，他繼續開車約5分鐘後，將車子停在產業道路上，我
      可以看見海面，也聽得到海浪聲，他要求我到右前座，我
      就直接往前跨到右前座，然後他說答不答應他剛才說的事
      ，我回問他會不會插進去，他說會，但他不會射在裡面。
      我又問他會不會把我的肚子搞大，他說不會。後來他由駕
      駛座位置直接橫跨我身上去把我座位的椅子往後調至比較
      平的情形，然後他在車內直接跨到我所坐的位置上，他脫
      下我的褲子，他也脫下他的褲子到褲底位置，但他一插入
      我性器內我感覺很痛，就對他說很痛，他就停止插入，穿
      上褲子」等語，認Ａ女係自車後自行跨至前座，被告並徵
      得Ａ女同意始脫下Ａ女褲子並與Ａ女性交，Ａ女顯係自願
      與被告發生性行為，且被告若係違反Ａ女意願與Ａ女性交
      ，當不致告知Ａ女會插入，但不會射在裡面，且不會將伊
      肚子搞大，被告並在Ａ女喊痛後，馬上停止插入云云。惟
      查，被告係因盤查得知朱ＯＯ為Ａ女男友，及Ａ女家人強
      烈反對Ａ女於國中階段結交男友之事，並利用Ａ女極度害
      怕其父母得知其交男友之事將會被責罵或嚴懲之心理，而
      以欲告知Ａ女父母結交男友之事相脅，迫使被害人Ａ女不
      得不屈從被告之提議，而於性交過程不敢稍加反抗，兼衡
      以被告係身著制服之警察，Ａ女僅為懵懂之未滿14歲少女
      ，尚不懂得權衡利害關係保護自己，且依其所述明顯可見
      對警察有懼怕之行為，故被害人所以同意被告撫摸及被告
      以性器接合時未激烈為反對之表示，乃受被告之脅迫所致
      ，Ａ女既非在意志自由下同意被告性器接合，顯非合意性
      交，此部分所辯，亦無可採。                  
    (4)且本案並非僅有被害人Ａ女之指述，並有與其證述相符之
      朱ＯＯ之供述為證。參以證人朱ＯＯ於原審證述有關案發
      當日結束返校後如何進入新城國小，如何遭遇被告、被告
      特徵及被告所進行盤問之事項，被告如何支開伊至大門處
      等候等現場情形，以及稍後被害人打電話予伊，要伊前往
      新城公園陪其等公車，惟當時並未告知其遭被告性侵害之
      事，係事隔約5日後被害人始向伊吐露遭被告性侵害之事
      等主要情節悉相吻合（見原審卷第49-57頁），且均當庭
      確切指認在庭之被告即案發當日之制服員警無訛，所證應
      屬真實而得採信。況證人朱ＯＯ先前與被告毫不相識，亦
      未與之有何糾葛，當不可能有誣陷被告之動機及行為，故
      其證述亦堪信為實在，則Ａ女當日係因被告身著警察制服
      ，並假藉執行警察公權力之方式隨被告上車，後遭強制性
      交，被告假藉職務上機會犯強制性交罪，堪以認定。至證
      人朱ＯＯ於偵查及原審中關於其返回新城公園再見到Ａ女
      時，Ａ女之神情有無異狀之描述，雖先於偵查中稱：Ａ女
      當時眼睛紅腫，好像有哭過（偵卷第23頁反面）；後於審
      理中稱：她的表情與平常差不多，我沒有發現有何異狀（
      原審卷第50、51頁），有所不符。然參以被告於警訊、偵
      查中及原審聲請羈押時，均曾供稱Ａ女在車上要求其不要
      告訴父母交男友之事時曾哭泣之詞（見94年他字第374號
      卷，第28頁，及94年聲羈字第123號卷第7頁），核與證人
      朱ＯＯ於偵訊時供述被害人曾哭泣過之詞相符。況按之常
      情，警訊時之供述距事實發生之時間較近，記憶當較深刻
      ，而證人朱ＯＯ亦年僅14歲，時隔一年後，其就上開事項
      之供述與偵訊時不同，及審理時已忘記該細節，而答稱記
      不起來，當時在檢察官那裡所言實在等語（原審卷第52頁
      ），均與常情相符，惟此細節描述之略有不同，仍不影響
      上開被告身著警察制服，以執行公權力為由帶走Ａ女之事
      實認定。
    (5)況被告之辯解顯然極不合常理，試問，若認被害人有與朱
      ＯＯ發生關係，則其應係訊問朱男，為何將被害人帶往不
      知名且無人之海邊？又其雖辯稱朱男已先跑走云云，惟其
      又供稱事後開車到校門口時發現朱男，則若真如其所辯係
      為保護被害人Ａ女，此時不是更該訊問朱男，其捨此不為
      ，反將可欺之弱女脅迫載往海邊無人之處，其意圖已甚明
      顯，其所辯係事後卸責之詞，顯不可採。
    (6)本件被害人Ａ女與證人朱ＯＯ原均與被告互不相識，被告
      亦供稱之前未見過被害人Ａ女及朱ＯＯ，且與2人均無恩
      怨（見94他字第374號，第29頁，本院卷第129頁背面），
      而前開2人於事發之際均年僅13、14歲，指認對象又係警
      察，則對此嚴重危及他人職業及自由之事項，當不可能有
      能力任意誣攀，再參以本案乃因被害人Ａ女遭被告性侵之
      後深覺委曲，向同校之學姊吐露上情，學姊覺得事態嚴重
      向老師報告後，再由校方報警查辦（見卷第42頁、原審卷
      第82頁），及被害人Ａ女因本件事故而受其家人責難之情
      形，被害人Ａ女實無可能有何誣告之動機，故其指述當係
      真實可採。
    (7)且本件係被害人於94年8月5日報案後，經警提供新城分局
      員警共8名讓被害人指認後，被害人Ａ女當場指認被告係
      當日帶走伊之人（編號3號），有被害人Ａ女警詢筆錄及
      指認相片附卷可參（見警卷第6-13頁、第19頁），被告於
      94年8月5日23時49分許經警訊問時仍辯稱當日未盤查被害
      人Ａ女及證人朱ＯＯ，亦未載Ａ女至海邊（見警卷第3-5
      頁），其後經檢察官搜索，並勘驗被告當日使用之警用車
      輛，製有履勘筆錄，並於同日94年8月8日18時30分許訊問
      後，被告方坦承於當日見過被害人Ａ女，及載Ａ女至海邊
      ，停留約20分鐘後，即載Ａ女回原處所等語，觀被告於詢
      問之初對是否駕駛上開車輛、是否曾至該處、是否曾見過
      Ａ女及證人朱ＯＯ等情均否認，待檢察官調閱錄影帶並詳
      查後，方坦承有使用上開警車之行為，再經指認後，又坦
      承僅見過被害人及朱ＯＯ，復經告以Ａ女指述內容，方又
      坦承確曾於當日單獨載Ａ女離開，並至海邊等事實，自被
      告上開供述之過程，顯然避重就輕，且一再迴避，待提出
      不可否認之錄影紀錄後方附和而為供述，此舉與Ａ女及朱
      ＯＯ之供述自始均相符顯有不同，被告之辯解顯然不實，
      不足採信。
    (8)又本件被告若無歹念，大可於警詢之初，清楚交代其當日
      行蹤及其盤問被害人Ａ女及證人朱ＯＯ之始末，其又身為
      警察，竟一開始便全盤否認，甚至刻意捏造不在場證明，
      待履勘筆錄、翻拍照片、錄影光碟及扣案證物等不利於伊
      之證據，呈現其當日容貌、身形、所穿戴制服、配件、鴨
      舌帽及所駕警用吉普車車內擺設及車內照後鏡繫有1紅色
      平安符等特徵，無不與被害人及證人朱ＯＯ指證之情節相
      吻合後，始改變說詞，謂其純係一番好意，怕被害人遭人
      欺負而予以盤問云云，凡此益證其所辯均係臨訟飾卸之詞
      ，毫無可採，且上開查獲證據亦足以佐證證人Ａ女及朱Ｏ
      Ｏ之證述實在。又被害人及證人朱ＯＯ苟有不法行為，被
      告大可於新城國小就地盤明，抑或將之帶回派出所加以釐
      清，何必大費周章，故弄懸虛，而將證人朱ＯＯ支開，再
      將被害人帶往僻靜之海邊，是其用心不良，顯而易見。況
      被告自始均堅決否認對被害人為性侵害行為，然依被告當
      日之行事，未有任何明顯之理由，對2名未滿14歲之被害
      人Ａ女及證人朱ＯＯ為盤查後，單獨留下被害人Ａ女，並
      毫無根據及理由以欲告知被害人父母交男友之事相脅，使
      懵懂之未滿14歲被害人Ａ女受其要脅上車後，隨即將之帶
      往人跡罕至之海邊，並未將之護送返家或帶至警局為正常
      之勤務行為或勸導行為。又被告坦承在海邊時Ａ女有哭泣
      之行為，卻又僅將Ａ女帶返至新城公園站牌處所，是被告
      就事實之供述均為迴避之詞，且與Ａ女證述之情節互核，
      除強制性交部分外，均與Ａ女之供述相同，益證Ａ女之證
      述當係真實，被告此部分之辯解並不足採信。
  2.被告所為已達強制性交既遂─
    (1)被告當日已將其性器官插入Ａ女之性器官，並為強制性交
      行為，業據Ａ女證述綦詳，被告所為當已構成既遂行為。
      雖Ａ女處女膜經檢驗，並無破裂之情形，有門諾醫院受理
      疑似性侵害事件驗傷診斷書可參（警卷證物袋內），惟參
      以Ａ女之陳述，被告當時雖將性器官與Ａ女性器官為接合
      之動作，雖有抽動之動作，然時間不長，且動作不大，於
      被害人Ａ女喊痛後隨即停止，故而Ａ女之處女膜未生破裂
      之情形，此並非異常或得以反翻並無此事。且被告係以告
      知家人之事脅迫被害人與之發生性行為，被告既已使用脅
      迫之方式，即係屬強制性交。
    (2)本院前審將本件被害人供述及檢驗結果送法務部法醫研究
      所鑑定，該所函覆：
      依Ｓlaughter，Ｂrown1991報導，性行為中在陰莖插入
        處女膜，在成人女子有5%，在青春期少女有25%有處女
        膜破裂。
      處女膜破裂依個案體質、醫師檢查技巧及認定原則而有
        其差異性，並依陰莖脹大興奮、衝動程度亦有其異。在
        少數女性處女膜有其固有彈性及性，在性行為後仍保
        其處女膜達無破損之程度。
      若13歲多未有性經驗之女性，初次性交，於男性陰莖插
        入時因有疼痛，似為必然之恐懼感及初次性行為之敏感
        性，故在隨即停止，似無強烈陰莖與處女膜接觸之機械
        摩擦或擦撞下，可推定處女膜確可能無破損。若有插入
        數秒，並有抽動行為，仍應考量男性之陰莖之大小、興
        奮程度，若在常態下，自主性之性行為，再若女性有性
        行為經驗，處女膜破裂產生傷口之機率較低，而非自主
        性 (非自願性)之性行為致處女膜破裂之機率較高。
      有該所法醫所（95）醫鑑字第1283號法醫文書審查鑑定書
      附卷（本院前審卷第61至65頁）可參。雖謂非自主性之性
      行為致處女膜破裂之機率較高，然參以被害人於偵查中證
      稱：「他（被告）的生殖器插入我的生殖器，但我害怕，
      沒有看到他生殖器的特徵。沒有很深，但不知道有多深。
      因為事前有說如果很痛要告訴他，我說很痛，他就停止，
      穿回褲子…」（偵卷第40頁反面）；於審理中證稱：「…
      我就感覺到他把他的生殖器插入我的生殖器，這點我很確
      定，插一半時，我就感覺痛，我就對他說很痛，他就停止
      動作，並把他的生殖器抽出，我也感覺到…」（原審卷第
      81頁）、「（插入的時間，約有多久？）約有10秒左右」
      、「（當時被告有無抽動的動作？）有」（原審卷第89頁
      ）等情節，可知本案被告對被害人強制性交時間短暫、且
      被告陰莖甫插入被害人陰道即性器官甫接合即因被害人感
      到疼痛而中止之情形，暨被害人於原審中證述：「（被告
      與你做愛時，你是否沒有反抗？）是的」（原審卷第86頁
      ）、「我很害怕，所以才會同意與被告發生行關係，這並
      不是我自願」（原審卷第89頁），故本件性交過程平和，
      則被害人處女膜因未有強烈摩擦而未生破裂結果，堪以認
      定，惟因本件男女雙方之性器官已有接合之行為，已達強
      制性交既遂階段，故尚不得以被害人處女膜未生破裂之結
      果即認定被告所為尚未既遂。本件被告自始否認犯行，無
      從判斷其犯罪時陰莖脹大興奮、衝動程度，惟如上開鑑定
      報告所載，女性處女膜既有其固有彈性及性，在性行為
      後有仍保其處女膜達無破損之情形，故本件被害人處女膜
      無破損之情形並不足以反推被告無上開犯行甚明。
  3.本件被告係假藉職務上之機會犯強制性交罪─
    (1)被告坦承本案發生時，其為花蓮縣警察局新城分局警員，
      當日係在執行勤務，並身著警察制服及駕駛警用車輛；及
      確有在上開處所遇見Ａ女及朱ＯＯ，並因Ａ女不告知與朱
      ＯＯ之關係，曾告以要帶她到派出所，並寫下Ａ女之年籍
      資料，及以上開所駕駛車輛載Ａ女至海邊等語（見94年聲
      羈字第123號卷第6、7頁），可證被告當時確係在執行職
      務中，其既身著警察制服，並明知被害人係未滿14歲之少
      女，被告當係以警察身分要求Ａ女隨其上車，顯然係利用
      未滿14歲之Ａ女懼怕警察人員之情形，濫用警察之權力，
      藉質問Ａ女交友狀況及懼怕家人得知之心態，對Ａ女為強
      制性交，其所為自係假借職務上之機會為之。
    (2)再依警察勤務條例，維護社會治安原即為警察之職務，故
      被告身著制服，並係以警察身分詢問被害人，被告亦自承
      係見被害人與其男友在校園，行跡可疑而加以詢問，亦即
      係在實施盤查之行為，其確係執行職務當無可疑。況執行
      職務非僅只於執行法定職務，如有相關，亦應包括，故被
      告所為當係假藉其職務之機會為犯罪行為。
  4.本件被害人Ａ女與被告素不認識，然因平日即甚畏懼警察，
    故當身為警察之被告掌握隱瞞父母在外結交男友，及其姓名
    、年籍及住址等資料，進而對伊提出不合理要求，甚以要將
    其結交男友之事告知其父母等語相脅，更使被害人心緒大亂
    ，毫無招架之力，因而迫不得已應允被告違法之要求，觀此
    情節尚屬合理，並不違反常情。且查被害人於事發後即搬離
    原來住所並轉學至其他學校就讀，無非為逃避此事對伊所生
    之創傷陰影，況被害人及其家長迄今未曾向被告要求任何賠
    償，且被害人家庭亦因此事而立即搬家，足以排除被害人Ａ
    女係為取得金錢賠償或有意誣陷而故意杜撰或誇大不實之情
    形，顯見被害人之陳述可信度甚高，應屬真實。況如前所述
    ，被告既自承與被害人及證人朱ＯＯ並不相識，且無恩怨（
    見他字卷第29頁），此與被害人所述吻合，顯見雙方並無任
    何仇隙怨懟，加上被害人Ａ女於事發時年紀尚幼、涉世未深
    ，心靈尚屬純潔，自無設詞誣陷被告之理。至於被害人提出
    之驗傷診斷書，雖顯示其陰部並無新生傷口，惟參以被害人
    證稱被告對伊性侵害約10秒左右，並無肢體反抗，且在其喊
    痛時，即行停止，雖有抽動，但未完全插入等情節以觀，再
    參以被害人當時係在緊張且害怕之情形下，其所稱性侵時間
    約10秒，顯然僅係憑其感覺就時間短暫所為描述，尚非真實
    之「10秒鐘」，又被告雖有抽動行為，惟如前所述，時間既
    短，所造成之身體損害應屬微弱，再參以被害人所稱被告性
    器官確有接觸其性器官造成疼痛之情形，雖已符合刑法第10
    條第5項第1款「性交既遂」之要件，而依告訴人所述當時僅
    有短暫之性交行為，未必會造成處女膜破裂之新生傷口，是
    驗傷診斷書尚不足據為有利於被告之證據，更無從據以反推
    被告即為無辜。綜上所述，被告前開所辯均係畏罪卸責之詞
    ，並無可採。
  5.況依門諾醫院於94年8月5日受理疑似性侵害事件驗傷診斷書
    記載，本案發生於94年7月4日11時許，被害人對身體傷害之
    描述為「外陰部疼痛」，無新生傷口等情，係事件發生後1
    個月方接受檢驗，故而無辯護人所稱之傷口並不違常情。
  6.本件被害人Ａ女就本案犯罪事實之重要情節，其先前之證述
    均相同，並無瑕疵可指，至被害人供述之細節部分雖略有差
    異，惟參以被害人當時處於身心極端恐懼之情形下，年僅13
    歲即獨自承受身體之傷害及家庭不原諒之壓力，其就不影響
    真實性之細節部分所為略有差異之證述，並不影響本案事實
    認定。又而所謂「補強證據」，係指除被害人之陳述本身外
    ，其他足以佐證其陳述之事實確具有相當程度真實性之證據
    而言；雖其所補強者，非以事實之全部為必要，但亦須因補
    強證據與被害人之陳述，相互利用，而足使犯罪事實獲得確
    信者，始足當之。本件除被害人Ａ女之指述外，並有證人朱
    ＯＯ之證述及被告坦承確有開車載被害人之事實等補強證據
    證明確與事實相符。且被害人Ａ女於案發後曾將本案發生之
    經過告訴其學姐高ＯＯ及吳ＯＯ，並由其學姐吳ＯＯ陪同向
    老師陳述事發經過，此經被害人Ａ女證述在卷，亦核與證人
    高ＯＯ於本院證述之情節大致相符（見本院卷第154、155頁
    ），雖因時隔甚久（距案發時已6年），致其部分記憶未能
    明確，惟依證人高ＯＯ之證述，已足以補強被害人Ａ女之證
    述。至另證人吳ＯＯ雖經傳訊未到庭，惟傳訊上開證人目的
    係為補強被害人Ａ女證述當時案發後之情形，證人高ＯＯ之
    證詞已足以補強此部分事實，並無於時隔6年後再傳喚當時
    年僅約14歲之證人吳ＯＯ，而為與證人高ＯＯ重覆之訊問內
    容，故本院認此證人並無傳喚之必要。
  7.被告又辯稱被害人恐係因遭被告盤查之事有所不滿而誣陷伊
    云云。惟查，如前所述，本件被害人原並不欲公開此事，故
    而事後未積極主動報警，係其學姐基於義憤而告知老師，方
    於事發後約1個月接受檢驗，且此事經調查後，被害人Ａ女
    之生活已然遭到影響，若本件未經老師報警，顯然被告並不
    可能到被害人家中告知其父母，則被害人有何理由自陷於此
    不利之狀態？且事發之際，被害人並不知被告為何人，僅知
    係身著警察制服之人，顯然無誣陷被害之動機及理由，此亦
    經證人Ａ女於本院明確供稱並無誣陷之意，且多年努力係想
    忘記此事等語（見本院卷第157、158頁），證人Ａ女顯然不
    可能為不實之指述，故被告指稱被害人誣陷云云，顯然不可
    採信。
  8.至被告要求現場履勘案發地點及車輛內之空間配置部分，其
    聲請理由為：被害人所述遭性侵地點距新城分局甚近等情，
    惟被告自始否認犯行，且依其於警詢時之供述，當時係載同
    被害人至不詳地點之海邊，而被害人當時甫搬至該處，對附
    近地形並不熟悉，亦業據其於警詢時供述甚明，再參以被告
    及被害人之證述，足以知悉案發地點係人跡罕至之處，故被
    告於本院明確指稱欲勘驗地點，並稱該處人車甚多，甚且自
    行拍攝相片(附卷)中有人車經過等等，均不足以認定被告事
    後所稱之地點確係案發地點，顯然所稱欲履勘之處並非案發
    現場，無必要至其所稱現場履勘甚明。至被告於本院雖辯稱
    當時駕駛之巡邏車為Nissan牌X-TRAIL車輛，並願提供同型
    之車輛供勘驗，惟經查，被告上開所辯顯與事實不符，其所
    稱之車輛與本件案發時其所駕駛之警用吉普車輛不論車形或
    內裝完全不同，案發時被告所駕駛為車牌號碼Ｕ6-6475號藍
    色ＪＥＥＰ牌，排氣量3,960ＣＣ之巡邏車，該車輛業於96
    年7月30日報廢，且拍賣予資源回收，亦無同型車輛供勘驗
    ，惟經查其車長為447公分，車寬為177公分，軸距為269公
    分，前後輪距均為149公分，有車號查詢汽車車籍資料、交
    通部公路總局臺北區監理所花蓮監理站函及花蓮縣警察局新
    城分局函附卷可稽（見本院卷第102、103-1、103-2、110、
    111、112、124頁）。再經本院向該車輛進口廠商函查，經
    中華汽車工業股份有限公司函覆，該車係美國克萊斯勒公司
    出廠，經總公司稱此車距現今已出廠13年，所需座椅資料已
    難尋得，依該公司依年份、車型及配備，比對系統內所有資
    料後，查得一部相符之車輛予以量測並拍照，經實測結果車
    輛椅背可傾斜之角度可達145度，身高178公分之人可輕易平
    躺該車內，且腳部仍有足夠空間，座椅前後亦可移動約19公
    分（見本院卷第133-140頁），此有該公司提供之該車型內
    容之長寬度之相片，再參以卷附車籍資料之內裝，被告辯稱
    車廂內空間狹小，不足以發生性交行為云云，顯然有違常理
    ，且係事後卸責之詞，其所辯不堪採信。
  9.本件被害人Ａ女雖就被告如何在上開警用吉普車右前座上對
    其強制性交之陳述，前後未盡完全一致，惟此業經被害人Ａ
    女於本院證述明確，被告係自駕駛座直接橫跨至副駕駛座對
    其強制性交，被害人此部分供述並無何明顯瑕疵可指；且本
    件除Ａ女之指述外，並有朱ＯＯ之證述、證人高ＯＯ之證述
    、與被害人指述相符之被告當時穿載之帽子，及於駕駛車上
    扣得而與被害人指述相符之物品均可佐證。被害人與朱ＯＯ
    事前既不認識被告，且均係經由指認始知悉被告資料，其等
    不可能係故意指稱被告上開犯行，況被害人Ａ女事後將此事
    告知其學姐，並由其學姐帶同向老師陳述後，係由老師報警
    而查獲，此等具體事證均可資為被害人證詞之補強證據，使
    吾人達於通常一般人均不致有所懷疑，並得確信Ａ女之陳述
    確與事實相符。故本件事證明確，被告上揭所辯均不可採，
    其犯行已堪認定，應予依法論科。
四、論罪科刑
（一）比較新舊法：
  １、按行為後法律有變更者，適用行為時之法律；但行為後之
      法律有利於行為人者，適用最有利於行為人之法律，95年
      7月1日施行之新修正刑法第2條第1項定有明文。被告行為
      後，刑法業於94年1月7日修正，同年2月2日公布，自95年
      7月1日施行，刑法第10條第5項第2款性交定義之變更，尚
      無不利被告情形。惟本案被告行為後，刑法第222條之加
      重性交罪，業於94年2月2日修正公布，自95年7月1日起施
      行，修正前該處之法定刑為「處無期徒刑或七年以上有期
      徒刑」，修正後則為「處七年以上有期徒刑」，較修正前
      為輕，故裁判時法有利於被告。
  ２、再按拘束人身自由之保安處分，有罪刑法定原則及法律不
      溯及既往原則之適用，其因法律變更而發生新舊法律之規
      定不同者，依刑法第1條、第2條第1項規定，定其應適用
      之法律。強制工作或強制治療之事由，發生在新法施行前
      者，新法施行後，應依新法第2條第1項之規定，適用最有
      利於行為人之法律。本件被告行為後，刑法第91條之1性
      侵害治療處分之規定，業於94年2月2日修正公布，並於95
      年7月1日施行，舊法對於性侵害犯罪加害人經鑑定認有強
      制治療之必要者，採刑前強制治療，其期間雖以至治癒為
      止為原則，但限定最長不得逾3年，執行強制治療處分之
      日數，以1日抵有期徒刑或拘役1日，或第42條第4項（新
      刑法同條第6項）裁判所定罰金易服勞役折算1日之數額（
      第91條之1第2、3項）；新刑法採刑後強制治療，其期間
      至再犯危險性顯著降低為止，無最長治療期間之限制，為
      絕對不定期之保安處分制度，對於人格違常而無治療可能
      性之性侵害犯罪加害人而言，形同終身強制治療，又既採
      刑後執行制，即無折抵刑期之問題，比較而言，新刑法顯
      於行為人不利，比較新舊法結果，舊法有利於行為人。
  ３、本件綜合比較上開修正規定，舊法既有無期徒刑，實較保
      安處分為重，故以裁判時之新法為有利於被告。
（二）核被告所為，係犯修正後刑法第222條第1項第2款之加重
      強制性交罪。且被告於本案發生時，為花蓮縣警察局新城
      分局新城派出所員警，其假藉職務上之機會為本件犯行，
      自應依刑法第134條前段之規定，加重其刑。又本罪係就
      被害人為少年或兒童所設之特別處罰規定，故不再依現行
      兒童及少年福利法第70條第1項前段之規定加重其刑。
（三）原審並審酌被告身為警察人員，應係人民保姆，平時以打
      擊犯罪、伸張正義為職責，然其非但未盡警察職責，反而
      在光天化日之下，身著警察制服、駕駛警用吉普車為本案
      犯行，行徑囂張，實有辱員警形象，致人民對員警之信賴
      全失，實為害群之馬，對社會造成不良影響，且告訴人年
      紀尚輕，歷此遭遇，身心俱受重創，其家人亦受嚴重打擊
      ，且迄今尚未賠償告訴人所受之損害，及其犯後一再飾詞
      卸責，毫無悔悟之心等一切情狀，量處有期徒刑11年，認
      事用法及量刑，均稱妥適。
（四）行為後法律有變更者，依修正前刑法第2條第1項之規定，
      以適用裁判時法為原則，如行為時法有利於行為人，則例
      外適用行為時法；依修正後刑法第2條第1項規定，以適用
      行為時法為原則，惟如裁判時法有利於行為人，則例外的
      適用裁判時法。以往實務見解，認原判決未及比較適用新
      舊法時，上訴後，雖比較結果以舊法有利於行為人，而原
      判決別無其他撤銷事由，仍應由本院以此為由撤銷改判。
      惟本件經比較後係以適用裁判時法為原則，因此原判決雖
      未及比較適用，然上訴本院後，經比較新舊法，行為前之
      法律並非較有利於行為人，仍應適用裁判時法，則原判決
      適用行為時法即無不當，自不構成撤銷之事由。而原審依
      舊法將被告送鑑定，適用法律亦無不當。本件被告係犯修
      正前刑法第222條第1項第2款之罪，原審依修正前刑法第
      91條之1之規定，將被告送請國軍花蓮總醫院進行精神鑑
      定之結果，認為被告無特殊性癖好或心理異常情況，認知
      功能尚屬完整，評估其再犯率低，並無接受強制治療之必
      要，有該院94年11月30日醫勤字第0940003765號函暨所附
      司法鑑定報告書乙份附卷可參，此部分結論亦與原審並無
      不同，自毋庸撤銷原判決。
（五）經核原審以被告所為涉犯刑法第222條第1項第2款、第134
      條規定，處被告公務員假借職務上之機會，對於未滿14歲
      之女子，以脅迫之方法而為性交，核其認事並未違反經驗
      、論理法則，用法亦無違誤之處。被告上訴，仍辯稱其未
      有強制性交犯行，指摘原判決不當，求予撤銷改判，為無
      理由，應予駁回。
據上論斷，應依刑事訴訟法第368條，判決如主文。
本案經檢察官朱秋菊到庭執行職務。
中    華    民    國   100    年    8     月    19    日
                         審判長法  官  王紋瑩
                               法  官  林碧玲
                               法  官  陳秋錦
以上正本證明與原本無異。
如不服本判決，應於收受送達後10日內向本院提出上訴書狀，其
未敘述理由者，並得於提起上訴狀後10日內向本院補提理由書（
均須按他造當事人之人數附繕本）「切勿逕送上級法院」。
告訴人或被害人如對於本判決不服者，應具備理由請求檢察官上
訴，其上訴期間之計算係以檢察官收受判決正本之日期為準。
中    華    民    國   100    年    8     月    19    日
                               書記官  李芸宜